【裁判字號】    98,台上,741
【裁判日期】    980219
【裁判案由】    貪污罪
【裁判全文】
最高法院刑事判決              九十八年度台上字第七四一號
上  訴  人  台灣高等法院花蓮分院檢察署檢察官
被      告  甲○○
選任辯護人  曾泰源律師
上列上訴人因貪污案件，不服台灣高等法院花蓮分院中華民國九
十七年十一月二十日第二審更審判決（九十六年度重上更(三)字第
一一八號，起訴案號：台灣台東地方法院檢察署八十九年度偵字
第六六一號），提起上訴，本院判決如下：
    主  文
上訴駁回。
    理  由
按刑事訴訟法第三百七十七條規定，上訴於第三審法院，非以判
決違背法令為理由，不得為之。是提起第三審上訴，應以原判決
違背法令為理由，係屬法定要件。如果上訴理由書狀並未依據卷
內訴訟資料，具體指摘原判決不適用何種法則或如何適用不當，
應認其上訴為違背法律上之程式，予以駁回。本件公訴意旨認被
告甲○○涉犯刑法第二百十六條、第二百十三條之行使公務員登
載不實文書罪及貪污治罪條例第六條第一項第四款之圖利罪嫌。
惟經審理結果，認為不能證明被告犯罪，因而撤銷第一審關於被
告部分之科刑判決，改判諭知被告無罪。已綜核卷內全部證據資
料，詳加審酌論斷，從形式上觀察，並無判決違背採證法則或理
由不備之違法情形存在。又按新修正之貪污治罪條例第六條第一
項第四款之圖利罪，係以依據法令從事公務之人員，對於主管或
監督之事務，明知違背法令，直接或間接圖自己或其他私人不法
之利益，因而獲得利益為要件，故須為圖私人不法之利益並因而
獲有利益之結果，始能成立本罪。若公務員無圖得不法利益之犯
意，其處理或監督之事務，縱有違反法令之處，僅屬行政疏失，
尚不構成本罪。原判決以本件「樟原、三間（大俱來社區）重建
排水溝及加蓋工程」，由陳錦豐得標後，陳錦豐就樟原村工程部
分未按原合約設計圖施作，三間村工程部分則迄未施作。惟被告
知悉後僅同意陳錦豐依現狀驗收，實作實報，乃於驗收前，由技
士林金剛，帶同裕台工程顧問有限公司人員吳杉山、潘仁澤至現
場測量並製作工程竣工決算書，作為驗收之參考，並於驗收時，
依實際施工數量實作實算，經決算結果減帳新台幣（下同）一百
六十五萬一千四百元，由被告核章並代為決行後由陳錦豐完成領
款，是本件工程之決算既係依實際施工數量實作實算，自難僅憑
承包商未按圖施工並領取工程款即認被告有圖利犯行。另以系爭
樟原村工程部分雖未按原合約設計圖施作，三間村工程部分亦未
施作，然吳杉山、潘仁澤所編製工程竣工決算書係依實際施作之
現狀測量而編製，並非依工程合約編製，系爭工程於驗收及決算
時，亦已將未施作工程項目之數量及工程款扣除，足見該工程竣
工決算書及工程決算書等圖、表，均無不實之記載。俱於理由內
論敘綦詳，且有卷存證據資料可資覆按。核其取捨證據之理由並
無悖於經驗法則及論理法則，自難遽指判決違法。檢察官上訴意
旨仍執前詞謂：被告知承包商陳錦豐未依設計圖施工，竟逕行指
示其下屬即同案被告林金剛為不實之登載，再由林金剛指示吳杉
山、潘仁澤製作不實之相關竣工圖、表，以利承包商陳錦豐得以
順利結案並請款，難謂被告無圖利陳錦豐之犯意及無使公務員登
載不實之文書犯行云云。純係就原審取捨證據與自由判斷證據證
明力及已調查說明之事項，徒以自己之說詞，指摘其為違法，自
不足據以辨認原判決已具備違背法令之形式要件。另刑事訴訟法
所稱依法應於審判期日調查之證據，係指與待證事實有重要關係
，在客觀上顯有調查必要性之證據而言，故其範圍並非漫無限制
，必其證據與判斷待證事實之有無，具有關連性，得據以推翻原
判決所確認之事實，而為不同之認定，若僅係枝節性問題，或所
證明之事項已臻明瞭，甚或就同一證據再度聲請調查，自均欠缺
其調查之必要性，原審未為無益之調查，皆無違法可言。原判決
已說明本件工程係以實作實算之方式辦理驗收及決算，由被告核
章並代為決行，且已減帳一百六十五萬一千四百元，另系爭工程
有關之工程竣工決算書及工程決算書等圖、表係由吳杉山、潘仁
澤製成，其內容均無不實之記載，已如前述。則系爭工程承包商
何以未變更設計即逕行報請長濱鄉公所驗收、請款並由被告於決
算時代為決行；共同被告林金剛是否經原審前審判處明知為不實
之事項，而登載於職務上所掌公文書罪刑確定；究係何人指示證
人即建設課約聘雇員高美花製作工程決算書，而被告於上開文書
製作時，是否屬於具有登載職務之公務員；工程竣工決算書係於
何時製作，其製作名義人應為何人；林金剛之職章究蓋在工程竣
工決算書之何處等事項。分別係枝節性問題，或所證明之事項已
臻明瞭，俱與被告是否有本件犯行之待證事實無重要關係，在客
觀上不具調查之必要性，亦不足影響於判決之結果。況檢察官於
審判中亦未聲請調查該等證據，原審未為無益之調查，尤無違法
之處。上訴意旨執此指摘原判決有未盡調查職責之違法，難認係
適法之第三審上訴理由。綜上所述，應認本件上訴違背法律上之
程式，從程序上予以駁回。
據上論結，應依刑事訴訟法第三百九十五條前段，判決如主文。
中    華    民    國  九十八  年    二    月   十九   日
                      最高法院刑事第四庭
                          審判長法官  張  淳  淙
                                法官  劉  介  民
                                法官  張  春  福
                                法官  蔡  彩  貞
                                法官  林  俊  益
      本件正本證明與原本無異
                                      書  記  官
中    華    民    國  九十八  年    二    月  二十三  日
                                                     m


司法院資訊處製作；財團法人民間司法改革基金會備份。
